【裁判字號】    98,抗,341
【裁判日期】    981201
【裁判案由】    假扣押強制執行
【裁判全文】
臺灣高等法院高雄分院民事裁定           98年度抗字第341號
抗  告  人  甲○○
相  對  人  乙○○
上列抗告人因與相對人間假扣押事件，對於民國98年9 月29日臺
灣高雄地方法院98年度裁全字第4915號所為裁定提起抗告，本院
裁定如下：
    主  文
抗告駁回。
抗告訴訟費用由抗告人負擔。
    理  由
一抗告意旨略以：前相對人於民國97年7 月25日邀抗告人投資臻
  園企業社及簽訂合夥契約書，並多次至抗告人臺北市住所洽談
  合夥事宜，且抗告人實際居住並設籍於臺北市，而臻園企業社
  實際經營者為相對人，抗告人鮮少在高雄市店內，為相對人所
  明知。詎相對人因與抗告人讓渡臻園企業社爭議，竟將律師函
  寄至高雄市臻園企業社地址，致抗告人無從收受知悉。而相對
  人即據此捏造抗告人經其多次催索，置之不理。又相對人所附
  律師函回執聯之收件簽收人並非抗告人，另簽收人黃湘淇亦未
  記載為抗告人之受雇人，是黃湘淇確無權收受抗告人之信件，
  此觀其收受後又自行退回自明。另律師函上蓋有「查無此人」
  之印戳，足證抗告人不在受送達處所而未曾收受，自非相對人
  所稱置之不理，則難認抗告人有移住遠方或逃匿等情，不足釋
  明有假扣押之原因存在；又相對人聲請本件假扣押時僅主張抗
  告人「經催收仍未給付且置之不理」、「今頃聞有處分或隱匿
  所有財產之嫌，誠恐日後不能強制執行之虞」等語，前者乃本
  案訴訟應實體調查部分，後者乃相對人之臆測且未提出及時可
  供調查之證據釋明。另依相對人所提之契約書、商業登記公示
  資料查詢、律師函，仍難認有「日後有不能強制執行或甚難執
  行之虞」之事實。是相對人乃未釋明假扣押之原因，而非原裁
  定所謂釋明仍有不足。原裁定准予本件假扣押之聲請，於法不
  合，爰提起本件抗告，請求廢棄原裁定等語。
二按債權人就金錢請求或得易為金錢之請求，欲保全強制執行者
  ，得聲請假扣押；假扣押，非日後不能強制執行或甚難執行之
  虞者，不得為之；請求及假扣押之原因，應釋明之。前項釋明
  如有不足，而債權人陳明願供擔保或法院認為適當者，法院得
  定相當之擔保，命供擔保後為假扣押，民事訴訟法第522 條第
  1 項、第523 條第1 項、第526 條第1 項、第2 項分別定有明
  文。又所謂釋明，係指當事人提出可供法院即時進行調查之證
  據而使法院獲得大致如此之心證而言。
三經查：本件相對人主張抗告人與其約定將臻園企業社讓渡與抗
  告人，抗告人尚積欠其新臺幣（下同）90萬元。相對人以律師
  函向抗告人多次催索，由抗告人之員工收受，詎嗣後竟告知郵
  差查無此人而將律師函退回郵局，置之不理。相對人欲訴請抗
  告人給付前開款項，恐日後不能強制執行或甚難執行，為保全
  將來強制執行，陳明願供擔保，聲請原法院就抗告人之財產於
  90萬元範圍內為假扣押。原法院審酌相對人提出之契約書、律
  師函等影本，雖認相對人就請求之原因已有相當之釋明，惟對
  於聲請假扣押之原因，釋明尚有不足，遂依相對人陳明願供擔
  保以補釋明之不足，而予以准許假扣押一節，有契約書、商業
  登記公示資料查詢明細、信義聯法法律事務所98年9 月9 日信
  義聯法高律字第086 號函、臺灣郵政掛號郵件收件回執、律師
  函信封等影本（見原法院98年度裁全字第4915號卷第4 頁至第
  8 頁）及原裁定附卷可憑，於法尚無不合。
四至抗告人主張相對人將律師函寄至非抗告人住所之高雄市地址
  而由非抗告人之受雇人黃湘淇簽收，且黃湘淇嗣後亦將律師函
  以查無此人為由退回郵局，足認相對人捏造抗告人對其請求置
  之不理等語。惟查：
1.抗告人為臻園企業社之負責人，而相對人將律師函寄至臻園企
  業社營業所地址「高雄市左營區○○○路453 號1 樓」，於98
  年9 月10日由黃湘淇簽收，惟嗣於98年9 月11日遭退回郵局等
  節，有商業登記公示資料查詢明細、臺灣郵政掛號郵件收件回
  執、律師函信封上郵局退回之印戳在卷可稽。佐以上開商業登
  記公示資料查詢明細記載其最近異動日期為98年6 月10日，相
  對人係於98年9 月21日再次以網路查詢確定，而兩造成立之契
  約書則未載明抗告人之聯絡住址，形式上乃無從知悉抗告人未
  在其營業處所，而係設住所於臺北，如此足認抗告人為臻園企
  業社之負責人及營業地址乃最新登記資料，且相對人將律師函
  寄至臻園企業社營業所地址，並由該址人員黃湘淇簽收，乃已
  盡調查之能事，始將律師函送達與抗告人。
2.上揭律師函係以臻園企業行之營業所在地為送達處所，且該函
  確已送達該處，則依一般社會通念，如黃湘淇非抗告人經營之
  臻園企業行所屬員工且知悉應受送達人「甲○○」為何人，黃
  湘淇應無可能代為簽收律師函，而應於收受之初即表明「查無
  此人」。詎黃湘淇並未為之，抗告人又登記為臻園企業社之負
  責人，且該律師函之收件人亦為抗告人「甲○○」，則依常情
  ，黃湘淇應可將律師函交付抗告人，惟黃湘淇卻於簽收隔日，
  又將律師函退回郵局，如此不無可疑其已無法覓得抗告人或抗
  告人拒絕收受所致。則相對人據此主張抗告人對其催討債務置
  之不理，並提出上開可供原法院及時調查之證據，即已盡釋明
  之責。
3.又相對人以契約書及律師函主張抗告人尚積欠相對人90萬元，
  形式上乃可認相對人已釋明假扣押請求之原因。而相對人以商
  業登記公示資料查詢明細、臺灣郵政掛號郵件收件回執、律師
  函信封上郵局退回之印戳，形式上亦已釋明抗告人有隱匿行蹤
  或其財產之嫌，致日後不能強制執行或甚難執行之虞。據此，
  相對人顯已提出可供法院即時調查之證據釋明假扣押之原因，
  尚非相對人所謂之全無釋明。
4.另抗告人指摘相對人主張抗告人「經催收仍未給付且置之不理
  」乃屬本案訴訟應實體調查部分；「今頃聞有處分或隱匿所有
  財產之嫌，誠恐日後不能強制執行之虞」為相對人之臆測且未
  提出及時可供調查之證據釋明等語。惟相對人所為上開主張，
  全部均屬債權人聲請假扣押時應釋明請求及假扣押之原因之範
  圍，並無涉及本案訴訟實體調查之問題，且依上述，相對人確
  已向原法院提出可供其即時調查之證據釋明假扣押之原因，且
  原法院亦依相對人陳明願供擔保以補釋明之不足，而予以准許
  假扣押，已如前述。是以揆諸上開說明，抗告意旨所陳各節，
  均不足採。原法院命相對人供擔保後准許其假扣押之聲請，於
  法並無違誤。抗告意旨指摘原裁定不當，求予廢棄，為無理由
  ，應予駁回。
五據上論結，本件抗告為無理由，依民事訴訟法第495 條之1 第
  1 項、第449 條第1 項、第95條、第78條，裁定如主文。
中    華    民    國    98    年    12    月    1     日
                            民事第四庭
                                審判長法官  蔡文貴
                                法      官  黃科瑜
                                法      官  謝靜雯
以上正本證明與原本無異。
本件不得再抗告。
中    華    民    國    98    年    12    月    1     日
                                書  記  官  唐奇燕

司法院資訊處製作；財團法人民間司法改革基金會備份。
